臺灣臺中地方法院民事判決　九十一年度訴字第二八五號
　　原　　　告　　丁○○
　　　　　　　　　戊○○
　　　　　　　　　丙○○
　　被　　　告　　乙○○
　　兼法定代理人　甲○○
　　法定代理人　　薛莉芝
右當事人間請求損害賠償事件，原告提出附帶民事訴訟（九十年度交附民字第二三八
號），經刑事庭移送前來，本院判決如左：
    主      文
被告應連帶給付：(1)原告丁○○新臺幣陸拾伍萬參仟元及自民國九十年三月二十一日
起至清償日止，按年息百之五計算之利息。(2)原告戊○○新臺幣參拾肆萬元及自民國
九十年三月二十一日起至清償日止，按年息百之五計算之利息。(3)原告丙○○新臺幣
參拾肆萬元及自民國九十年三月二十一日起至清償日止，按年息百之五計算之利息。
訴訟費用由被告連帶負擔。
本判決於原告丁○○以新臺幣貳拾貳萬元；原告戊○○、丙○○各以新臺幣壹拾貳萬
元為被告供擔保後，分別就其勝訴部分得假執行。
    事    實
甲、原告方面：
  一、聲明：除假執行供擔保之金額外，如主文所示。
  二、陳述：
    （一）被告乙○○無駕駛執照，仍於民國八十九年十月六日上午十時二十分許，
          貿然駕駛車牌ＪＡＸ─４９１號重型機車，沿台中市○○路，由惠中路往
          洛陽路方向行駛，行經台中市○○路○段一四八號之市區交通頻繁處，本
          應注意車前狀況，並隨時採取必要之安全措施，且在該路段，行車速度不
          得超過時速四十公里，而當時天候晴、日間自然光、路面乾燥、無缺陷、
          無障礙物，視距良好，並無不能注意之情事，竟疏未注意及此，仍以五十
          公里左右之時速超速馳駛，並貿然超車，致該機車左前擋泥板撞擊由南向
          北穿越馬路，並已走至來車道之行人黃麗明，黃麗明因而受有創傷性右側
          硬腦膜下血腫、蜘蛛膜下腔出血併發腦水腫及腫塊效應、左側鎖骨及多處
          肋骨骨折、內出血併發腹部腫脹等傷害，經送醫急救不治死亡。上開刑事
          過失致死案件，業經檢察官提起公訴，並經臺灣臺中地方法院九十年度交
          訴字第二二號判處被告乙○○罪刑確定。
    （二）被害人黃麗明係原告之母，因被告乙○○不法侵害致死，已如前述。又被
          告乙○○係七十一年十月五日出生，為限制行為能力人，被告甲○○為其
          法定代理人，被告二人依法自應就該侵權行為所造成之損害負連帶賠償責
          任。原告分別為被害人黃麗明之子女，所受損害如左：
        １、喪葬費用：黃麗明死亡後由原告丁○○支付喪葬費用共計新臺幣（下同
            ）三十三萬三千元。
        ２、慰撫金部分：原告三人突遭母喪，精神痛苦不堪，原告三人均為高職或
            同等學歷，原告丁○○為現役土官長，月薪約四萬七千元，原告戊○○
            、丙○○現無業，原告丁○○、丙○○共有一屋供自住，爰各請求八十
            萬元之慰撫金。
    （三）綜上所述，原告丁○○可向被告請求賠償之金額為一百一十三萬三千元；
          原告戊○○、丙○○各得向被告請求賠償之金額為八十萬元。惟原告已獲
          強制汽車責任保險金一百四十萬元，原告丁○○分配得四十八萬元、原告
          戊○○、丙○○各分配得四十六萬元，經扣除後，被告應賠償原告丁○○
          六十五萬三千元；原告戊○○、丙○○各三十四萬元。爰依侵權行為之法
          律關係，請求被告連帶如數給付上開金額及法定遲延利息。
  三、證據：提出戶籍謄本一件、殯葬費用收據六紙、在職證明一份、畢業證書三張
            為證。
乙、被告方面：被告未於最後言詞辯論期日到場，據其以前具狀及到場辯論記載如后
              。
  一、聲明：求為判決駁回原告之訴。
  二、陳述：
    一、被告乙○○超越雙黃線肇事，確屬不該，惟被害人亦有過失。
    二、對原告丁○○提出之殯葬費用收據無意見。
    三、被告甲○○係大專畢業，目前待業中，原從事禮儀公司業務員，被告乙○○
        為國中畢業，現無業，家中無不動產，現租屋居住。
丙、本院依職權：(1)調閱臺灣臺中地方法院檢察署八十九年度偵字第一八七一五號偵
    查卷宗（含八十九年度相字第一四九四號相驗卷宗）、本院九十年度交訴字第二
    二號刑事卷宗。(2)向財政部台灣省中區國稅局黎明稽徵所函查兩造之所得及財產
    資料。(3)向法務部戶役政連結作業系統查詢被告乙○○、甲○○及乙○○另法定
    代理人薛莉芝之戶籍資料。
    理      由
壹、程序方面：
  一、被告未於言詞辯論期日到場，經核並無民事訴訟法第三百八十六條各款所列情
      形，爰依原告之聲請，由其一造辯論而為判決。
  二、按訴狀送達後，原告不得將原訴變更或追加他訴，但擴張或減縮應受判決事項
      之聲明者，不在此限，民事訴訟法第二百五十五條第一項第三款定有明文。本
      件原告於起訴時，其中本金部分聲明被告應連帶給付原告丁○○一百二十萬元
      ；原告戊○○、丙○○各八十萬元。嗣於訴狀送達後，變更此部分之聲明為被
      告應連帶給付原告丁○○六十五萬三千元；原告戊○○、丙○○各三十四萬元
      ，核其性質應屬減縮應受判決事項之聲明，依前開規定，自屬適法。
貳、得心證之理由：
  一、原告起訴主張被告乙○○無駕駛執照，仍於八十九年十月六日上午十時二十分
      許，騎乘車牌ＪＡＸ─４９１號重型機車，沿台中市○○路，由惠中路往洛陽
      路方向行駛，行經台中市○○路○段一四八號之市區交通頻繁處，本應注意車
      前狀況，並隨時採取必要之安全措施，且在該路段，行車速度不得超過時速四
      十公里，而當時天候晴、日間自然光、路面乾燥、無缺陷、無障礙物，視距良
      好，並無不能注意之情事，竟疏未注意及此，仍以五十公里左右之時速超速馳
      駛，並貿然超車，致該機車左前擋泥板撞擊由南向北穿越馬路，並已走至來車
      道之行人黃麗明，黃麗明因而受有創傷性右側硬腦膜下血腫、蜘蛛膜下腔出血
      併發腦水腫及腫塊效應、左側鎖骨及多處肋骨骨折、內出血併發腹部腫脹等傷
      害，經送醫急救不治死亡。上開刑事過失致死案件，業經檢察官提起公訴，並
      經臺灣臺中地方法院九十年度交訴字第二二號判處被告乙○○罪刑確定。查被
      告乙○○係七十一年十月五日出生，為限制行為能力人，被告甲○○為其法定
      代理人；而原告係被害人黃麗明之子女，爰依侵權行為之法律關請求被告連帶
      賠償原告丁○○所支出之殯葬費三十三萬三千元，及原告三人慰撫金各八十萬
      元。惟原告已獲強制汽車責任保險金一百四十萬元，原告丁○○分配得四十八
      萬元、原告戊○○、丙○○各分配得四十六萬元，經扣除後，請求被告連帶賠
      償原告丁○○六十五萬三千元；原告戊○○、丙○○各三十四萬元等語。被告
      則對被告乙○○因駕車肇事造成被害人黃麗明死亡之侵權事實自認有過失，惟
      以被害人亦有過失等語置辯。
  二、原告主張前開事實，業據提出戶籍謄本一件、殯葬費用收據六紙為證，復為被
      告所不爭執，並有交通事故調查報告表及現場照片三幀，暨臺灣臺中地方法院
      檢察署檢察官督同檢驗員相驗被害人遺體屬實，製有勘驗筆錄、相驗屍體證明
      書及驗斷書附在臺灣臺中地方法院檢察署八十九年度相字第一四九四號相驗卷
      宗可證，自為真實。按汽車行駛時，駕駛人應注意車前狀況，並隨時採取必要
      之安全措施；在市區道路，時速不得超過四十公里，道路交通安全規則第九十
      四條第三項、第九十三條第一項第一款分別定有明文。經查，本件被告乙○○
      於前開時地騎乘機車，自應遵守上開道路交通安全規則之規定，且當時天候晴
      、日間自然光、路面乾燥、無缺陷、無障礙物，視距良好，有上開道路交通事
      故調查報告表可查，又無不能注意之情事，不料被告乙○○能注意，竟疏未注
      意車前狀況，猶貿然超速行駛，因而肇事，致被害人傷重不治死亡，足證被告
      乙○○確有過失。況本件送請臺灣省台中市區行車事故鑑定委員會鑑定結果，
      亦同此認定，有該會鑑定意見書附於本院九十年度交訴字第二二號刑事卷宗可
      參，益徵被告乙○○確有過失，且其過失行為與被害人死亡間具有相當因果關
      係，是被告乙○○之侵權行為，洵堪認定。又被害人雖正在穿越道路，惟仍屬
      正常行走，其被害純因被告乙○○超速行駛且貿然超車所致，難認被害人就此
      交通事故有何肇事因素，被告空言辯稱被害人亦有過失，並未舉證證實，實無
      可採。
  三、按因故意或過失，不法侵害他人之權利者，負損害賠償責任。無行為能力人或
      限制行為能力人，不法侵害他人之權利者，以行為時有識別能力為限，與其法
      定代理人連帶負損害賠償責任。汽車、機車或其他非依軌道行駛之動力車輛，
      在使用中加損害於他人者，駕駛人應賠償因此所生之損害。不法侵害他人致死
      者，對於支出醫療及增加生活上需要之費用或殯葬費之人，亦應負損害賠償責
      任。不法侵害他人致死者，被害人之父母、子女及配偶，雖非財產上之損害，
      亦得請求賠償相當之金額。民法第一百八十四條第一項前段、第一百八十七條
      第一項前段、第一百九十一條之二前段、第一百九十二條第一項及第一百九十
      四條分別定有明文。本件被告乙○○係七十一年十月五日出生，為限制行為能
      力人，被告甲○○為其法定代理人，有被告乙○○之法務部戶役政連結作業系
      統查詢資料在卷可證，被告乙○○因過失肇事致被害人黃麗明死亡之責既經認
      定，則依上開法條規定，被告二人自應對原告所受之損害負連帶賠償責任。原
      告基於侵權行為之法律關係，請求被告連帶賠償殯葬費用及慰撫金，自屬有據
      。茲就原告所請求被告賠償之費用，是否應予准許，分述如次：
    （一）殯葬費用部分：原告丁○○主張被害人黃麗明死亡後由其支付之殯葬費用
          共三十三萬三千元，業據提出殯葬費用收據六紙為證，經核該費用均屬必
          要之喪葬費用，且為被告所不爭執，是原告丁○○此部分之請求，洵屬有
          據。
    （二）慰撫金部分：原告分別為被害人黃麗明之子女，遽喪至親，家庭團圓天倫
          之樂永難回復，精神上之痛苦，自屬顯然，惟其人格權所受侵害及精神痛
          苦之程度，既無任何客觀標準可資為據，即應斟酌雙方身分資力與加害程
          度，及其他各種情形核定相當之數額（最高法院五十一年度台上字第二二
          三號判例參照）。爰審酌原告三人均為高職或同等學歷，原告丁○○為現
          役土官長，月薪約四萬七千元，原告戊○○、丙○○現無業，原告丁○○
          、丙○○共有一屋供自住，被告甲○○係大專畢業，原從事禮儀公司業務
          員，目前待業中，被告乙○○為國中畢業，現無業，家中無不動產，現租
          屋居住及本院向財政部台灣省中區國稅局黎明稽徵所函查兩造之所得及財
          產等資料，並參酌兩造之年齡、身分、地位、經濟能力，暨被告乙○○無
          駕駛執照猶貿然駕車，駕駛時又恣意超速且未盡注意義務而肇事，致被害
          人死亡等一切情狀，認原告請求之慰撫金各以八十萬元為適當。
    （三）按保險人依強制汽車責任保險法規定給付之保險金，視為加害人或被保險
          人損害賠償金額之一部分；加害人或被保險人受賠償請求時，得扣除之。
          強制汽車責任保險法第三十條定有明文。經查，原告丁○○、戊○○、樊
          健中自陳已受領因被害人黃麗明車禍死亡之保險給付分別為四十八萬元、
          四十六萬元、四十六萬元，合計一百四十萬元，依前開說明，原告等所受
          領之保險金應視為加害人或被保險人損害賠償金額之一部分，自應由其所
          得請求之賠償範圍內扣除。是原告丁○○、戊○○、丙○○可向被告請求
          賠償之損害數額依序為六十五萬三千元（333000＋000000－000000＝6530
          00）、三十四萬元（000000－000000＝340000）、三十四萬元（000000－
          000000＝340000）。
  四、綜上所述，原告依侵權行為之法律關係，請求被告二人連帶給付原告丁○○六
      十五萬三千元；給付原告戊○○、戊○○各三十四萬元，暨均自起訴狀繕本送
      達翌日即九十年三月二十一日起至清償日止，按年息百分之五計算之遲延利息
      ，即屬正當，應予准許。
參、原告均陳明願供擔保請准宣告假執行，經核並無不合，爰分別酌定相當之擔保金
    額，併准許之。
肆、據上論結，本件原告之訴為有理由，依民事訴訟法第三百八十五條第一項前段、
    第八十五條第二項、第三百九十條第二項判決如主文。
中　　　華　　　民　　　國　　九十一　　年　　　六　　　月　　二十八　　日
                                      臺灣臺中地方法院民事第四庭
~B法  官　張恩賜
右為正本係照原本作成。
如對本判決上訴，須於判決送達後二十日內向本院提出上訴狀。
中　　　華　　　民　　　國　　九十一　　年　　　六　　　月　　二十八　　日
~B法院書記官
